臺灣新北地方法院民事判決
110年度訴字第2713號
原      告  汎德永業汽車股份有限公司汎德台北分公司

法定代理人  吳漢明  
訴訟代理人  傅耕郁  
            巫健宇  
            陳彥廷  
被      告  黃士庭  
訴訟代理人  陳明欽律師
            王秋滿律師
上列當事人間請求給付費用事件，經本院於民國111年2月8日言
詞辯論終結，判決如下：
    主  文
被告應給付原告新臺幣49萬9,015 元，及自民國110 年11 月23
  日起至清償日止，按年息5%計算之利息。
原告其餘之訴駁回。
訴訟費用由被告負擔98%，餘由原告負擔。
本判決第一項得假執行。但被告如以新臺幣49萬9,015 元預供
  擔保，得免為假執行。
原告其餘假執行之聲請駁回。    
    事實及理由
壹、程序方面：
    按訴狀送達後，原告不得將原訴變更或追加他訴。但擴張或
    減縮應受判決事項之聲明者，民事訴訟法第255 條第1 項第
    3 款定有明文。本件原告起訴時原聲明：被告應給付原告新
    臺幣(下同)510,215元，及其中499,015元自民國110年5月10
    日起，其中11,200元自110年7月6日起，均至清償日止，按
    年息%5計算之利息。嗣110年12月14日言詞辯論期日當庭將
    利息部分縮減為：「自起訴狀繕本送達被告翌日起至清償日
    止,按年息5%計算之利息」(見本院卷第78、79頁)，核原告
    所為，係屬減縮應受判決事項之聲明，合於前開規定，應予
    准許。
貳、實體方面：
一、原告主張：被告於民國109年9月21日將訴外人黃怜菱所有車
    號000-0000號自用小客車（下稱系爭車輛）交付原告之竹圍
    服務廠進行維修估價，原告於109年10月28日完成估價後，
    即以手機通訊軟體Line將維修估價單傳送予被告，並隨即以
    語音通話之方式獲得被告由原告維修系爭車輛之同意，就系
    爭車輛之維修成立承攬契約，嗣於110年5月10日原告完成系
    爭車輛之維修，維修費用共499,015元（下稱系爭維修費）
    。詎原告完工後持續通知被告給付系爭維修費及受領系爭車
    輛，並以110年7月2日內湖舊宗郵局存證號碼000292號存證
    信函（下稱系爭存證信函）通知被告給付系爭維修費並取回
    系爭車輛，被告均置之不理。又被告並未另與原告成立保管
    或停放車輛契約，於系爭車輛維修完成後，被告仍將系爭車
    輛繼續置放於原告服務廠內遲不受領，乃無法律上原因受有
    相當於停車費之利益，致原告受有損害，茲以低於淡水民生
    停車場平日收費標準320元之200元計算，請求被告給付自原
    告完成系爭車輛維修之日即110年5月10日至被告收受原告寄
    發之系爭存證信函之日即110年7月5日止之不當得利金額共1
    1,200元(計算式：200元×56日＝11,200)。為此，依民法承攬
    之法律關係及不當得利規定提起本訴等語。其聲明為:被告
    應給付原告510,215元，及自起訴狀繕本送達被告翌日起至
    清償日止,按年息5%計算之利息。並陳明願供擔保，請准宣
    告假執行。
二、被告辯稱：緣訴外人楊尚儒係系爭車輛所有人黃怜菱之男友
    ，因彼等不熟悉電動車之結構、功能，故楊尚儒請求被告閱
    覽估價單並提供意見，被告基於其專業遂與原告受雇人即訴
    外人余梅卿聯絡，並就系爭車輛之維修內容討論及溝通估價
    ，是被告僅係楊尚儒、黃怜菱與原告間傳達估價費用及同意
    維修意思表示之使者，原告主張就系爭車輛之維修與被告成
    立承攬關係，顯不可採等語。其聲明為：原告之訴駁回。並
    陳明如受不利判決，願供擔保，請准宣告免於假執行。　　
三、本院之判斷：
  ㈠原告請求給付系爭維修費部分：
  ⒈原告主張被告口頭委請原告維修系爭車輛，系爭車輛維修之
    定作人為被告，兩造間就系爭車輛之維修成立承攬契約乙節
    ，為被告否認，並以前揭情詞置辯。查：原告就其主張業據
    提出被告與接洽系爭車輛維修事宜之證人余梅卿間Line對話
    紀錄、系爭車輛估價單為證（見本院卷第21至45頁），並經
    證人余梅卿到庭證稱：「系爭車輛是用拖車拖至我任職的竹
    圍保養廠，因為系爭車輛在竹圍保養廠沒有任何送修資料，
    所以我就等待送修的人來跟我聯絡，隨後我查詢全省維修資
    料，發現系爭車輛是從尚德保養廠拖過來的，而該部車之前
    都在尚德保養廠維修，也是尚德保養廠賣出去的，之後被告
    出面表示希望竹圍保養廠向原廠申請系爭車輛的保固，我就
    留下被告的資料跟電話，並依被告的請求去跟原廠申請保固
    ，但是因為系爭車輛行使里程過多及機械嚴重損害，所以原
    廠無法保固，我就把這件事情告訴被告，並告知若系爭車輛
    要維修的話，需要自費，被告就表示要修系爭車輛。被告同
    意維修系爭車輛之後，被告有過來竹圍保養廠，與我們廠內
    的技師及主管瞭解維修的內容，之後於10月28日我有用Ｌine
    傳報價單給被告，並且打電話跟被告確認是否維修系爭車輛
    ，被告表示要維修系爭車輛，我們保養廠就跟原廠訂貨而進
    行系爭車輛維修」、「（問:在整個系爭車輛是否要維修過
    程中，妳是否有跟系爭車輛車主聯絡過嗎？）沒有」、「（
    問：當時妳是否知道系爭車輛車主並非被告？）知道」「（
    問：妳有無詢問為何被告要維修系爭車輛嗎？）依現在實務
    通常行照的車主跟實際使用人是不一樣的，我在實務上常常
    碰到，要進廠維修的人跟行照登記的車主是不同的，所以我
    也不會去過問被告跟系爭車輛的名義上的車主是何關係」、
    「（問:系爭車輛在維修過程中，系爭車輛名義上或實際上
    的車主有無跟妳詢問系爭車輛維修狀況嗎？）大約在110 年
    3-4 月間系爭車輛快要維修完成時，自稱是系爭車輛的車主
    打電話到竹圍保養廠來，詢問該輛車輛的事情，因為我們保
    養廠的電腦紀錄顯示系爭車輛的維修事宜是我承接的，所以
    就由我跟車主對話，對話過程中，車主表示他沒有要將系爭
    車輛交給我們保養廠維修，並要我們不要再維修了，我只能
    跟車主說沒有辦法，我們已經快要完工了。我收到上開訊息
    之後，我有聯絡被告，被告說車主講的不正確，被告已經跟
    車主說好了，所以我們就繼續維修，維修完工後，我們就跟
    被告聯絡，並通知車主說已經維修完」、「（問：是否知道
    被告接獲系爭車輛估價單後，被告可以自己決定維修項目還
    是需要詢問車主？）我不知道，因為系爭車輛的維修事宜從
    頭到尾都是被告跟我接洽」、「（問:被告與妳聯繫過程中
    ，有無跟妳提及系爭車輛的維修事宜要跟車主討論過再說？
    ）沒有」 、「（問：這份維修完成估價單，左上角為何有
    車主黃怜菱名字及住址？）系爭車輛是第一次進廠維修，廠
    內沒有任何資料，維修需要建檔，而該車輛車上有行照，我
    們在登錄資料時，都以行照上的車主為登錄，系爭車輛實際
    使用者是誰並不清楚。但是系爭車輛維修事宜的聯絡人都是
    記載是被告，且實際上我也是跟被告聯絡」等語（見本院卷
    第86至89頁）綦詳。由上開事證觀之，可知系爭車輛維修內
    容討論及估價溝通等細節之磋商，乃至是否委由原告維修，
    均為被告出面完成，被告雖辯稱其僅係楊尚儒、黃怜菱與原
    告間傳達估價費用及同意維修意思表示之使者云云，惟衡諸
    常情，關於車輛維修之定作人並非必然是車輛之所有人，被
    告既未提出其於維修系爭車輛之承攬契約成立之際有明示實
    際定作人為系爭車輛所有人，或原告明知定作人為系爭車輛
    所有人之相關事證，自無從認定被告乃居於楊尚儒或黃怜菱
    使者之地位而與原告接洽系爭車輛維修事宜，被告上開抗辯
    ，尚難憑採。是依上事證，已足認定修繕系爭車輛之定作人
    為被告，兩造間就系爭車輛之維修成立承攬契約。
　⒉按承攬者，謂當事人約定，一方為他方完成一定之工作，他
    方俟工作完成，給付報酬之契約，民法第490條第1項定有明
    文。本件原告承攬被告交付之系爭車輛修繕工作，已修繕完
    畢而為請款，原告並於110年7月2日向被告寄發存證信函催
    告給付維修費用，有存證信函及回執為證（見本院卷第47至
    53頁），則原告基於兩造間修繕之承攬契約，自得請求被告
    給付報酬。又原告請求之修繕費用共計499,105元，有上開
    估價單在卷可稽，被告復未爭執原告請求之金額與修繕項目
    不符之情，是認本件系爭車輛修繕費為499,105元，原告請
    求被告全數給付，自屬有據。
  ㈡原告請求被告給付相當於停車費之不當得利部分：
  ⒈按我國民法關於定作人之受領義務並無一般規定，僅就以個
    人技能為契約要素之契約，對於工作已完成部分，特別於民
    法第512條第2項規定，定作人有受領及給付相當報酬之義務
    ，故除當事人以特約方式約定定作人有受領義務外，僅得謂
    定作人有受領之權利，尚難認定作人有此義務。又按工作毀
    損、滅失之危險，於定作人受領前，由承攬人負擔，如定作
    人受領遲延者，其危險由定作人負擔，民法第508條第1項定
    有明文。是定作人受領遲延時，僅危險負擔自承攬人移轉至
    定作人而已，且承攬人僅得依債權人受領遲延之相關規定提
    存工作物，以免交付保管義務，在此之前，難謂承攬人就工
    作物之交付保管義務已消滅。
  ⒉查本件被告為系爭車輛維修之定作人，業經認定如前，其於
    系爭車輛修繕完成後，經原告通知，雖未將該車領回而受領
    遲延，但在被告未受領前，或原告依法提存系爭車輛前，原
    告返還系爭車輛之義務仍然存在，亦有保管義務。準此，系
    爭車輛停放在原告之廠區，即非無法律上原因，原告依民法
    不當得利規定，請求被告給付自110年5月10日起至110年7月
    5 日止相當於停車費之利益共11,200元，並非有據，不應准
    許。　　
四、從而，原告依兩造間承攬契約之法律關係，請求被告給付系
    爭車輛修缮費499,015元，及自起訴狀繕本送達翌日即110年
    11月23日（見本院卷第65頁）起至清償日止，按年息5%計算
    之法定遲延利息，為有理由，應予准許；另其依民法不當得
    利規定，請求被告給付相當於停車費之利益11,200元暨其遲
    延利息，則無理由，應予駁回。又本判決所命給付之金額未
    逾50萬元，依民事訴訟法第389條第1項第5款規定，應依職
    權為假執行之宣告，此部分原告雖陳明願供擔保，聲請宣告
    假執行，然此僅在促使本院發動職權，爰不另為假執行准駁
    之諭知。另被告陳明願供擔保請准免為假執行之宣告，核無
    不合，爰酌定相當擔保金額准許之。至原告敗訴部分，其假
    執行之聲請已失所依據，應併予駁回。
五、本件事證已臻明確，兩造其餘攻擊防禦方法及所提證據，經
    本院斟酌後，認為均不足影響本判決之結果，自無逐一詳予
    論駁之必要，併此敘明。
六、訴訟費用負擔之依據：民事訴訟法第79條。　
中　　華　　民　　國　　111 　年　　3 　　月　　4 　　日
                  民事第四庭    法　官　古秋菊
以上正本係照原本作成
如對本判決上訴，須於判決送達後20日內向本院提出上訴狀。
中　　華　　民　　國　　111 　年　　3 　　月　　4 　　日
                               書記官　蔡叔穎